【裁判字號】    99,訴,152
【裁判日期】    990331
【裁判案由】    偽造文書等
【裁判全文】
臺灣臺南地方法院刑事判決               99年度訴字第152號
公  訴  人  臺灣臺南地方法院檢察署檢察官
被      告  丙○○
上列被告因偽造文書等案件，經檢察官提起公訴（98年度偵字第
14676號），被告於本院審理時就被訴事實為有罪之陳述，經本
院合議庭裁定由受命法官獨任行簡式審判程序，判決如下：
    主  文
丙○○犯侵占遺失物罪，處罰金新臺幣捌仟元，如易服勞役，以
新臺幣壹仟元折算壹日；又犯行使偽造私文書罪，累犯，處有期
徒刑肆月，如易科罰金，以新臺幣壹仟元折算壹日，扣案之如附
表編號一所示之「乙○○」署押貳枚沒收；又犯行使偽造私文書
罪，累犯，處有期徒刑肆月，如易科罰金，以新臺幣壹仟元折算
壹日，扣案之如附表編號二所示之「乙○○」署押貳枚沒收；又
犯幫助詐欺得利罪，累犯，處有期徒刑肆月，如易科罰金，以新
臺幣壹仟元折算壹日。有期徒刑部分應執行有期徒刑拾月，如易
科罰金，以新臺幣壹仟元折算壹日，扣案之如附表所示之「乙○
○」署押肆枚均沒收。
    事實及理由
一、本件犯罪事實及證據，除證據部分應補正被告丙○○於本院
    訊問時之自白外，餘均引用檢察官起訴書之記載（如附件）
    。
二、論罪科刑：
  (一)核被告丙○○所為，係犯如下圖所示之罪：
    ┌起訴書犯罪─刑法第337條之侵占遺失物罪
    │事實一部分
    │          ┌刑法第210條之偽造私文書罪
    ├起訴書犯罪│
    │事實二部分├刑法第216條之行使第210條偽造私文書罪
    │          │
    │          └刑法第339條第1項之詐欺取財罪
    │          ┌刑法第210條之偽造私文書罪
    ├起訴書犯罪│
    │事實三部分├刑法第216條之行使第210條偽造私文書罪
    │          │
    │          └刑法第339條第1項之詐欺取財罪
    │
    │起訴書犯罪
    └事實四部分─刑法第30條、第339條第2項之幫助詐欺得利
                  罪
  (二)茲就上圖詳細說明如下：
    1.上開起訴書犯罪事實二部分之犯行，被告偽造乙○○署名
      2枚原係犯刑法第217條之偽造署押罪，但此部分為偽造私
      文書之部分行為，為偽造私文書罪所吸收，僅論以一偽造
      私文書罪；又其偽造私文書之低度行為，為行使偽造私文
      書之高度行為所吸收，不另論罪。復被告以一行使偽造私
      文書之行為，同時遂行其詐欺取財犯行，為想像競合犯，
      應從一重罪之刑法第216條行使第210條偽造私文書罪處斷
      。
    2.上開起訴書犯罪事實三部分之犯行，同上所述。
    3.上開起訴書犯罪事實四部分之犯行，被告丙○○所幫助之
      莊文政係分別於97年10月5日起至同年月17日止；97年10
      月8日起至同年月30日止，分別多次撥打被告所交付之臺
      灣大哥大公司及中華電信公司門號之行為，均係基於詐欺
      兩家公司，進而獲取財產上不法利益之動機，而以單一犯
      意之接續多次行為，侵害單一法益，應為接續犯，屬單純
      一罪（最高法院84年度台非字第10號判決參照），僅論以
      一刑法第339條第2項之詐欺得利罪。核被告丙○○係以一
      行為分別幫助詐欺得利臺灣大哥大公司及中華電信公司二
      個個人財產法益，犯2個幫助詐欺得利罪，為想像競合犯
      ，應依刑法第55條之規定，從一重罪之刑法第30條、第33
      9條第2項之幫助詐欺得利罪處斷。
  (三)另被告丙○○有如起訴書所載之前科及執行紀錄，並有臺灣
    高等法院被告前案紀錄表一份在卷可參，其於有期徒刑執行
    完畢後5年內故意再犯本件有期徒刑以上之罪，為累犯，應
    依刑法第47條第1項加重其刑，而被告所另犯刑法第337條之
    侵占遺失物罪，因為罰金刑之罪，並不構成累犯。爰審酌被
    告年輕力壯，不思正當工作以賺取工資營生，竟圖不勞而獲
    ，侵占失主乙○○遺失之證件後，偽以告訴人身分持以分別
    詐得臺灣大哥大公司及中華電信公司行動電話門號SIM卡各1
    張，於97年10月間某日，將上開SIM卡以每張新臺幣1000元
    之代價，交付予另案被告莊文政利用為詐欺得利之工具，惡
    性非輕，惟犯後坦承犯行，態度尚可，但至今尚未賠償被害
    人之損害等一切情狀，分別量處如主文所示之刑，並分別諭
    知如易科罰金及易服勞役之折算標準。至被告所偽造如附表
    所示之「乙○○」之署押，不問屬於犯人與否，均應依刑法
    第219條之規定，就犯罪事實二、三部分，分別於該罪名宣
    告刑時宣告沒收2枚偽造之「乙○○」署押；再於犯罪事實
    二、三、四宣告刑之有期徒刑定執行刑時，合併沒收。
三、據上論斷，應依刑事訴訟法第273條之1第1項、第299條第1
    項前段、第310條之2、第454條第2項，刑法337條、第216條
    、第210條、第219條、第339條第1項、第2項、第47條第1項
    、第55條、第51條第5款、第9款、第41條第1項前段、第42
    條第3項，刑法施行法第1條之1，判決如主文。
四、如不服本判決，應於收受本判決後十日內向本院提出上訴書
    狀。
本案經檢察官甲○○到庭執行職務。
中    華    民    國    99    年    3     月    31    日
                  刑事第二庭  法  官  蘇義洲
以上正本證明與原本無異。
如不服本判決，應於收受本判決後10日內，向本院提出上訴書狀
，並應敘述具體理由。其未敘述上訴理由者，應於上訴期間屆滿
後20日內向本院補提理由書狀（均須按他造當事人之人數附繕本
）「切勿逕送上級法院」。
                              書記官  張宜柔
中    華    民    國    99    年    3     月    31    日
附錄法條：
中華民國刑法第337條
（侵占遺失物罪）
意圖為自己或第三人不法之所有，而侵占遺失物、漂流物或其他
離本人所持有之物者，處 5 百元以下罰金。
中華民國刑法第216條
（行使偽造變造或登載不實之文書罪）
行使第 210 條至第 215 條之文書者，依偽造、變造文書或登載
不實事項或使登載不實事項之規定處斷。
中華民國刑法第210條
（偽造變造私文書罪）
偽造、變造私文書，足以生損害於公眾或他人者，處 5 年以下
有期徒刑。
中華民國刑法第339條
(普通詐欺罪)
意圖為自己或第三人不法之所有，以詐術使人將本人或第三人之
物交付者，處 5 年以下有期徒刑、拘役或科或併科 1 千元以下
罰金。
以前項方法得財產上不法之利益或使第三人得之者，亦同。
前二項之未遂犯罰之。
附表：
┌──┬───────────────┬────────┐
│編號│文件                          │數量            │
├──┼───────────────┼────────┤
│1   │臺灣大哥大公司行動電話申請書上│偽造之「乙○○」│
│    │「申請人簽章」欄              │簽名2枚         │
├──┼───────────────┼────────┤
│2   │中華電信公司行動電話申請書上  │偽造之「乙○○」│
│    │「新用戶簽章欄」欄            │簽名2枚         │
└──┴───────────────┴────────┘

司法院資訊處製作；財團法人民間司法改革基金會備份。
